【裁判字號】    99,交易,517
【裁判日期】    990813
【裁判案由】    公共危險等
【裁判全文】
臺灣臺中地方法院刑事判決             99年度交易字第517號
公  訴  人  臺灣臺中地方法院檢察署檢察官
被      告  乙○○
選任辯護人  林伸全律師
上列被告因公共危險等案件，經檢察官提起公訴（99年度偵字第
5454號），本院判決如下：
    主    文
乙○○犯不能安全駕駛動力交通工具罪，處有期徒刑肆月，如易
科罰金，以新臺幣壹仟元折算壹日。
其餘被訴過失重傷害部分，公訴不受理。
    犯罪事實
一、乙○○自民國98年12月 8日21時30分許起至同日22時許止，
    在台中市南屯區○○○○街某處，飲用米酒後，已達不能安
    全駕駛動力交通工具之程度，竟仍於同日22時許，騎乘車牌
    J7C－125號重型機車上路，先前往其女友位於台中市○○路
    某處之住處，再由台中市○○路轉漢口路，續沿台中市北屯
    區○○○街由文心路往中清路方向行駛，欲返回台中縣潭子
    鄉○○路之住處，迄同日23時50分許，行經台中市北屯區○
    ○○街與中清西二街交岔路口，因酒醉影響其正常駕駛操控
    反應，與甲○○所騎乘車牌GD9－822號重型機車碰撞，二人
    均受有傷害。嗣員警據報到場處理，將乙○○送往中國醫藥
    大學附設醫院救治，並進行血液酒精濃度檢測，測得乙○○
    血液所含酒精濃度達每公升 222.7毫克，換算吐氣所含酒精
    濃度為每公升1.06毫克，始查悉上情。
二、案經甲○○訴由臺中市警察局第五分局報告臺灣臺中地方法
    院檢察署檢察官偵查起訴。
    理    由
壹、有罪部分：
  一、證據能力方面：按當事人、代理人或辯護人於法院調查證
      據時，知有第159條第1項不得為證據之情形，而未於言詞
      辯論終結前聲明異議者，視為有前項之同意，刑事訴訟法
      第159 條之5第2項定有明文。此乃係基於證據資料愈豐富
      ，愈有助於真實發現之理念，酌採當事人進行主義之證據
      處分權原則，並強化言詞辯論主義，透過當事人等到庭所
      為之法庭活動，在使訴訟程序順暢進行之要求下，承認傳
      聞證據於一定條件內，得具證據適格。此種「擬制同意」
      ，因與同條第一項之明示同意有別，實務上常見當事人等
      係以「無異議」或「沒有意見」表示之，斯時倘該證據資
      料之性質，已經辯護人閱卷而知悉，或自起訴書、原審判
      決書之記載而了解，或偵、審中經檢察官、審判長、受命
      法官、受託法官告知，或被告逕為認罪答辯或有類似之作
      為、情況，即可認該相關人員於調查證據之時，知情而合
      於擬制同意之要件（最高法院96年度台上字第4174號判決
      要旨參照）。查本件檢察官、選任辯護人及被告於本院審
      判期日均未對本院下述所引用之證據表示意見，且迄至言
      詞辯論終結前亦未聲明異議，本院審酌該等證據資料製作
      時之情況，尚無違法不當及證明力明顯過低之瑕疵，且為
      證明犯罪事實存否所必要，認為以之作為證據應屬適當，
      揆諸前開說明，自均具證據能力。
  二、上開犯罪事實，業據被告乙○○坦白認罪(見偵查卷第7頁
      、本院卷第17、18頁），核與證人即告訴人甲○○於警詢
      時指訴與被告發生車禍等情相符（見警卷第4至5頁），並
      有員警職務報告書、道路交通事故現場圖、道路交通事故
      調查報告表(一)(二)、刑法第185之3案件測試觀察紀錄表、中
      國醫藥大學附設醫院所出具乙○○血液檢驗檢查報告、臺
      中市舉發違反交通管理事件警察局通知單各 1紙、道路交
      通事故現場及車損照片共37幀在卷可憑（見警卷第19至21
      、23、25至49），足認被告之任意性自白與犯罪事實相符
      。又刑法第185條之3公共危險罪，係「抽象危險犯」，不
      以發生具體危險為必要，而人體內之呼氣酒精濃度若為每
      公升0.714毫克至1.428毫克時，會有精神錯亂，平衡感受
      損，言詞不清，定向力及感覺錯亂等情狀。若為每公升1.
      190毫克至1.904毫克時，則會有昏呆、木僵、昏睡、明顯
      肌肉失調、大小便失禁等情狀（參照駱宜安著刑事鑑識學
      84年1月初版第392頁）。另參考美國、德國標準及學者所
      做之調查實證資料分析，血液中酒精濃度在0.1%（或酒精
      吐氣含量在每公升0.5毫克)時，對人體生理行為與駕駛能
      力之影響如下：對生理行為之影響：視覺反應遲鈍、影像
      不能集中、走路或講話可能發抖，動作笨拙；對駕駛能力
      之影響：駕駛反應遲鈍、同時不能看清前方路況及車旁照
      後鏡。是法務部於88年 5月10日，邀請相關單位及學者專
      家共同研商，認酒精吐氣含量達每公升0.55毫克或血液酒
      精濃度達0.11%以上者，其肇事率為正常人之 10倍，已達
      「不能安全駕駛」之標準。本件被告進行血液酒精濃度檢
      測，測得血液所含酒精濃度達每公升 222.7毫克，換算吐
      氣所含酒精濃度高達每公升1.06毫克，已逾上開每公升0.
      55毫克之標準，有前揭血液檢驗檢查報告可參，足見被告
      已處於酒醉而不能安全駕駛動力交通工具之狀態，其仍駕
      駛車輛上路，核已該當於不能安全駕駛動力交通工具之犯
      罪構成要件。是被告不能安全駕駛動力交通工具之犯罪事
      證明確，其犯行洵堪認定，應依法論罪科刑。
  二、核被告乙○○所為，係犯刑法第185條之3之不能安全駕駛
      動力交通工具罪。爰審酌被告無犯罪前科之品行（參卷附
      臺灣高等法院被告前案紀錄表）、專科肄業之智識程度、
      經濟勉可維持之生活狀況(見警卷第1頁被告警詢筆錄受詢
      問人基本資料），其酒醉駕車肇事，使告訴人甲○○受有
      嚴重身體傷害（見警卷第6至9頁診斷證明書），犯罪情節
      及所造成之損害均甚鉅，惟被告於犯後能自白認罪，復已
      與告訴人成立和解並賠償損害，此有和解書附卷可參（見
      本院卷第20、21頁），犯後態度尚屬良好等一切情狀，量
      處如主文所示之刑，並諭知易科罰金之折算標準，以示懲
      儆。
貳、公訴不受理部分：
  一、公訴意旨另以：被告乙○○酒後於民國98年12月 8日23時
      50分許，騎乘車牌J7C－125號重型機車，沿台中市北屯區
      ○○○街由文心路往中清路方向行駛，途經設有閃光號誌
      之台中市北屯區○○○街與中清西二街交岔路口（在華美
      西街上為閃光黃燈；在中清西二街上為閃光紅燈）時，本
      應注意飲酒後不得駕車，且行經設有表示「警告」之閃光
      黃燈號誌之交岔路口時，亦應減速接近，注意安全，小心
      通過。而依當時天候為晴、夜間有照明、路面無缺陷、無
      障礙物、視距良好之情形，並無不能注意之情事，竟仍因
      酒醉影響其正常駕駛操控反應，且在行經在華美西街上設
      有閃光黃燈號誌之前開路口時，復未減速接近及注意安全
      ，即貿然通行，適有告訴人甲○○騎乘車牌GD9－822號重
      型機車，沿台中市○○○○街往中平路方向行駛，亦通過
      前開路口時，因疏未注意遵守設在中清西二街上表示「停
      車再開」之閃光紅燈號誌之指示，而未減速接近及先停車
      讓幹道車優先通行，即貿然進入路口，待見被告騎車通過
      時煞避不及，致雙方車輛發生碰撞，使告訴人因而人車倒
      地，並受有兩側額骨、顴骨、上和骨、眼窩底、鼻骨、左
      髖臼骨骨折，與脾臟撕裂傷、雙側肺挫傷併血胸及急性呼
      吸衰竭、創傷性雙側外頸動脈出血合併低血容性休克、顱
      骨骨折合併硬腦膜下出血、右眼外傷性視神經病變、左眼
      外傷性眼眶骨骨折合併視神經病變及角膜病變之重傷害。
      因認被告涉犯刑法第284條第1項後段之過失致重傷害罪嫌
      等語。
  二、按告訴乃論之罪，告訴人於第一審辯論終結前，得撤回其
      告訴；又告訴經撤回者，應諭知不受理之判決，刑事訴訟
      法第238條第1項、第303條第3款分別定有明文。本件被告
      乙○○經檢察官依刑法第284條第1項後段之過失致重傷害
      罪提起公訴，依刑法第 287條前段之規定，須告訴乃論。
      茲據告訴人甲○○於99年 7月30日具狀撤回其告訴，有撤
      回告訴聲請狀存卷可稽（見本院卷第23頁），揆諸首開說
      明，爰諭知不受理之判決。
參、據上論斷，應依刑事訴訟法第299條第1項前段、第303條第3
    款，刑法第185條之3、第41條第1項前段，刑法施行法第1條
    之1第1項，判決如主文。
本案經檢察官丙○○到庭執行職務。
中    華    民    國    99    年    8     月    13    日
              刑事第四庭    法  官  張恩賜
以上正本證明與原本無異。
如不服本判決，應於收受判決後10日內向本院提出上訴書狀，並
應敘述具體理由；其未敘述上訴理由者，應於上訴期間屆滿後20
日內向本院補提理由書（均須按他造當事人之人數附繕本）「切
勿逕送上級法院」。
                            書記官  黃舜民
中    華    民    國    99    年    8     月    13    日
附錄本案論罪科刑法條
刑法第185條之3：
服用毒品、麻醉藥品、酒類或其他相類之物，不能安全駕駛動力
交通工具而駕駛者，處一年以下有期徒刑、拘役或科或併科十五
萬元以下罰金。

司法院資訊處製作；財團法人民間司法改革基金會備份。
